【裁判字號】    92,交上易,370
【裁判日期】    920918
【裁判案由】    過失致死
【裁判全文】
臺灣高等法院刑事判決                          九十二年度交上易字第三七０號
    上  訴  人  臺灣臺北地方法院檢察署檢察官
    被      告  甲○○
右上訴人因過失致死案件，不服臺灣臺北地方法院九十二年度交易字第六八號，中華
民國九十二年六月三十日第一審判決（聲請簡易判決處刑案號：臺灣臺北地方法院檢
察署九十一年度偵字第九七九０號），提起上訴，本院判決如左：
    主  文
上訴駁回。
甲○○緩刑參年。
    事  實
一、甲○○於民國九十一年五月十九日十三時二十分許，駕駛車牌號碼ＢＸ─八七六
    九自用小客車，行經路旁劃有禁止停車紅色標線之臺北市松山區○○○路○段一
    ○六號前時，本應注意汽車在禁止停車標線之處所不得停車，且停車向外開啟車
    門時，應注意車輛、行人，並讓其先行，依當時天候晴，有日間自然光線且視距
    良好，並無不能注意之情事，詎甲○○因欲接送正購物完畢之妻小，竟疏未注意
    將上開自用小客車停放於上開路旁之外側車道，復未注意左後方有無來車駛近即
    貿然開啟左前車門，適有洪秋媚騎乘車牌號碼為ＡＲＭ─二三七號之重型機車行
    經該地，閃避不及撞及甲○○正開啟之左前車門，洪秋媚當場人車倒地後受有顱
    內出血、頭面部、胸腹部及四肢部多處瘀血等傷害，經送醫急救後，仍於九十一
    年五月二十日二十時許不治死亡。甲○○在車禍發生後，將肇事車輛留在現場，
    隨同洪秋媚前往醫院就醫，嗣臺北市警察局松山分局交通分隊警員吳盈裕依指示
    前往洪秋媚就醫之醫院瞭解案情時，甲○○在場，並在有偵查權限之警員未發覺
    其姓名與犯罪情節之前，不逃避接受裁判而當場向警員自首肇事犯罪。
二、案經甲○○自首及洪秋媚之女丙○○訴由臺北市政府警察局松山分局報請臺灣臺
    北地方法院檢察署檢察官相驗並聲請簡易判決處刑，經台灣台北地方法院台北簡
    易庭認不宜適用簡易程序，而適用通常程序審理。
    理  由
一、右揭被告甲○○於前述時、地駕駛前開車牌號碼之自用小客車，在前述肇事地點
    之車道上臨時停車且疏未注意冒然開啟左前車門之際，與被害人洪秋媚所騎乘機
    車發生碰撞，被害人並因之傷重死亡等事實，業據被告於警訊詢問、檢察官偵訊
    、原審及本院審理時均供承不諱（參見偵查卷宗第四至六頁之警詢筆錄、第二十
    八頁及其反面及第四十二至四十三頁之偵訊筆錄，原審九十二年三月十二日、六
    月十六日訊問筆錄，本院九十二年九月四日審判筆錄），經核與告訴人丙○○於
    警局詢問時指訴之情節大致相符（參見偵查卷宗第七頁及反面之警訊筆錄），且
    上述車禍發生經過之客觀事實，有臺北市政府警察局松山分局製作記載之道路交
    通事故調查報告表、道路交通事故談話記錄表、交通事故分析研判表、道路交通
    事故補充資料表、自首調查表及車損照片影本數幀附卷足憑（參見偵查卷第十二
    至十八頁、第三十五至四十頁），並有適經肇事現場附近之毛泳賢、蔡文富、丁
    正杰及利清文等人查訪調查報告內容，均陳述當時確實在前述地點有車禍發生等
    語附卷可參（參見偵查卷第二十至二十三頁），再被害人洪秋媚係因本件事故致
    顱內出血、頭面部、胸腹部及四肢部多處瘀血等之傷害，經送醫急救後，仍於九
    十一年五月二十日二十時許不治死亡之事實，業經彰化地方法院檢察署檢察官督
    同法醫師相驗屬實，製有勘驗筆錄、相驗屍體證明書、驗斷書及相驗照片等件在
    卷可稽（參見台灣彰化地方法院檢察署相驗卷宗），事證已明。
二、按汽車停車時，設有禁止停車標線之處所不得停車；又停車時應依車輛順行方向
    緊靠道路右側，其右側前、後輪胎外側距離緣石或路面邊緣不得逾四十公分；再
    停車向外開啟車門時，應注意行人、車輛，並讓其先行，道路交通安全規則第一
    百十二條第一項第四款、第十五款及第二項分別定有明文。查上開台北市○○○
    路○段一○六號前路段之路旁劃有禁止停車之紅色標線，有卷附交通事故調查報
    告表所附現場圖可按，被告本應注意不得在上開禁止停車標線之處所停車，其竟
    違規將車停放上開路段，且停車之位置未緊靠道路右側停放，其右側前、後輪胎
    外側距離路面邊緣有二點四公尺，又被告向外開啟車門時，未能注意有被害人騎
    乘機車自左後方駛來之狀況，並讓其先行，即突然開啟車門，顯有違反上開注意
    義務，而依當時天候、路況、視線及被告智識能力均屬良好，此據被告於警訊、
    檢察官偵訊及原審審理時所自承，被告顯無不能注意之情事，被告突然開啟上開
    自用小客車之左前車門，致被害人見狀已閃避不及，追撞上開自用小客車之左前
    車門，被告顯有過失，而被害人確有騎乘重型機車之行車能力，縱使被害人為無
    照駕車亦僅屬違規，並非當然會發生車禍肇事之結果，自亦難認被害人無照騎乘
    機車與系爭車禍之發生有因果關係（參照最高法院八十五年度台上字第七九七號
    判決意旨），又本件肇事責任經送請臺北市車輛行車事故鑑定委員會鑑定結果，
    亦認本件交通事故之肇事原因為被告駕駛自用小客車未緊靠道路右側停車，開啟
    車門未注意往來車輛，有該會九十二年四月二十四日北鑑審字第○九二三○○九
    五一○○號鑑定意見書在卷為憑，則被告之過失行為與被害人之死亡間，存有相
    當因果關係甚明，本件事證明確，被告犯行至堪認定，應依法論科。
三、核被告甲○○所為，係犯刑法第二百七十六條第一項過失致人於死罪。被告於肇
    事後未行離去，立即報警處理並協助將被害人送往臺北市長庚醫院救治，於警員
    前往被害人就醫之醫院處理時，在其上開犯行未為任何有偵查犯罪職權之公務員
    發覺前，當場向警員自首肇事犯罪並接受裁判，業據被告自承在卷（參見原審九
    十二年六月十六日訊問筆錄、本院九十二年八月二十五日訊問筆錄），核與卷附
    臺北市政府警察局松山分局交通分隊交通事故談話紀錄表及警訊筆錄所示警員於
    事發不久即同日十四時二十分在長庚醫院急診室製作筆錄等情相符，並有臺北市
    警察局松山分局交通分隊警員吳盈裕所填具之自首調查表一份在卷可參，是被告
    既已向該管公務員申述犯罪事實，而不逃避接受裁判，已合於刑法第六十二條前
    段所定對於未發覺之犯罪自首而接受裁判之要件，應依該條規定減輕其刑。
四、原審認被告罪證明確，援引刑法第二百七十六條第一項、第四十一條第一項前段
    、第六十二條前段，罰金罰鍰提高標準條例第一條前段、第二條之規定，並審酌
    被告向外開啟車門時，疏未注意行人、車輛，並讓其先行外，又違規停車，雖致
    被害人死亡之結果，本不宜輕言寬宥，惟姑念其並無前科，素行尚佳，此有臺灣
    高等法院被告全國前案紀錄表一份在卷可稽，以及犯罪後坦承犯行之態度，本案
    其貿然開啟左前車門，固有過失，然過失情節尚非重大，量刑亦不宜過重等一切
    情狀，量處有期徒刑六月，並諭知易科罰金之折算標準，原審認事用法均無不合
    ，量刑亦屬妥適，本件檢察官依告訴人之請提起上訴，認原審量刑過輕，其上訴
    無理由，應予駁回。末查被告前未曾受有期徒刑以上刑之宣告，有本院被告全國
    前案紀錄表一份在卷可按，其因一時疏忽肇事致人於死，肇事後坦承犯行，態度
    良好，且已於九十二年八月二十日與被害人家屬乙○○達成民事調解，賠償被害
    人家屬損害，此有台北市信義區調解委員會調解筆錄影本及授權書影本、支票影
    本六紙在卷可稽，被告經此科刑教訓，當知所警惕，而無再犯之虞，故認對其所
    宣告之刑以暫不執行為適當，爰併予宣告緩刑三年，以勵自新。
五、據上論斷，應依刑事訴訟法第三百六十八條，刑法第七十四條第一款，判決如主
    文。
本案經檢察官洪泰文到庭執行職務。
中      華      民      國    九十二    年      九      月     十八     日
                              臺灣高等法院交通法庭
                                  審判長法  官  陳  正  雄
                                        法  官  劉  壽  嵩
                                        法  官  許  錦  印
右正本證明與原本無異。
不得上訴。
                                        書記官  楊  妙  恩
中      華      民      國    九十二    年      九      月    二十三    日
附錄本案論罪科刑法條全文：
中華民國刑法第二百七十六條：
 (過失致死罪)
因過失致人於死者，處二年以下有期徒刑、拘役或二千元以下罰金。
從事業務之人，因業務上之過失犯前項之罪者，處五年以下有期徒刑或拘役，得併科
三千元以下罰金。


司法院資訊處製作；財團法人民間司法改革基金會備份。
